臺灣高等法院臺中分院刑事判決　　　　　民國八十九年度上易字第七一一號
　　上　訴　人
　　即　被　告　甲○○
　　選任辯護人　陳政麟
　　上　訴　人
　　即　被　告　戊○○
　　右一　被告
　　選任辯護人　陳大俊
右上訴人等因背信案件，不服臺灣彰化地方法院中華民國八十八年十一月八日第一審
判決（民國八十八年度易字第一二四號，起訴案號：臺灣彰化地方法院檢察署民國八
十七年度偵字第二０六六、五一五四、八二八九號），提起上訴，本院判決如左：
    主　　文
原判決撤銷。
甲○○、戊○○共同連續意圖為自己不法之所有，而侵占自己持有他人之物，甲○○
處有期徒刑壹年陸月，戊○○處有期徒刑壹年貳月。
　　事　　實
一、甲○○與戊○○（原名黃宗槐）原均為設於彰化縣員林鎮○○路○段三三八號建
    弘證卷股份有限公司（以下稱建弘公司）營業員，並係在外賃屋同居之男女朋友
    ，因丁○○本人自民國（下同）八十四年四月起，徵得丙○○及乙○○之同意，
    以丙○○、乙○○之名義在該公司買賣股票（即俗稱人頭戶），並委託甲○○買
    賣股票及處理相關事務，嗣並請求甲○○提供人頭戶供其買賣股票。甲○○應允
    後，乃提供其親友林坤生、王淑芳、林伯純、林明輝、林明慶（均另行處分不起
    訴）及陳志榮、賴聖明、陳玉美、陳淑珍、陳芳葳、林黃換、宋明祺、鄭秋美、
    陳文雄、楊玉燕、林坤錫、陳益良、謝中立、陳聰本供丁○○買賣股票。嗣因甲○○與戊○○同時共同操作買賣股票發生虧損（戊○○之人頭戶為黃母黃許阿滿
    及友人賴銘仁、廖文彬），日積月累，愈陷愈深，終至不能自拔，戊○○乃向甲○○提議儘量操作，大量當日沖銷，短線進出，如仍不能賺回彌補虧損，致周轉
    困難，則相率辭職，遠走高飛。乃共同基於意圖為自己不法所有之概括犯意聯絡
    及行為分擔，自八十五年十一月間起至至八十七年一月間，推由甲○○向丁○○
    以口頭或傳真不實之股票買賣報表，並利用人頭戶間轉帳之錯縱複雜手續，及互
    有保管存摺之機會，使丁○○或其秘書（己○○）不察，蓋印於中國國際商業銀
    行員林分行之上開人頭戶提款單上，將所領取之各該人頭戶來自丁○○之股款侵
    占入己，填補兩人之生活費、虧損、繳付貸款利息，致生損害於丁○○。迄八十
    七年一月下旬，甲○○、戊○○因該時期股市漲勢趨猛，其等融券放空之股票，
    虧損金額日益加鉅，已無力回天。乃於同月二十一日以不實之傳真報表，向丁○○表示尚有買進及庫存股票正新橡膠股份有限公司股票一千張及五百張，陽明海
    運股份有限公司股票六百七十八張，以安丁○○之心，然實際挪用侵占丁○○之
    股款合計三千二百二十一萬四千六百四十一元。然後甲○○於同年二月二日，戊○○於同年月七日先後離職潛逃，共赴桃園縣桃園市○○路六五四號七樓之一賃
    屋同居。嗣於八十七年二月三日丁○○欲將前述股票賣出時，始發現上情。
二、案經丁○○訴由法務部調查局彰化縣調查站，移送臺灣彰化地方法院檢察署檢察
　　官偵查起訴。
    理　　由
一、訊據上訴人即被告甲○○對於右揭事實，坦承不諱；被告戊○○則矢口否認上情
    ，辯稱，此係甲○○個人之行為，與其無涉，其因怕甲○○自殺，始陪同辭職，
    共同租屋賦居於桃園縣桃園市○○路六五四號七樓之一云云。
二、第查，戊○○確有參與上開犯行，已據甲○○迭指不移，而戊○○與甲○○係二
    度同事，且共賦同居，其感情甚佳，自不言可喻，甲○○自無構陷戊○○之理，
    故甲○○所言者，乃吐漏真實而已，自堪採信。再者，戊○○係有妻室之人，甲○○係其同居女友，其間關係，利害仍有分別，甲○○若果自殺，對於戊○○而
    言必竟僅是心理之創傷，且甲○○係於八十七年二月二日離職，戊○○係於二月
    七日離職，足見甲○○並未自殺，戊○○如無與甲○○有上開犯行，又何必拋妻
    去職，遠走他鄉，置自己前程、事業、家庭於不顧？故戊○○辯稱係因怕甲○○
    自殺始去職隨之而去，共賦同居，誠違背常情，並不可採。再查，黃許阿瞞、賴
    銘仁均為戊○○之人頭戶，而當時，甲○○提供丁○○之人頭戶多達十九戶，丁○○自有人頭戶二戶共二十一戶，而丁○○之資金僅五、六千萬元，以上開人頭
    戶供丁○○使用已綽有餘裕，甲○○不必再提供人頭戶供丁○○買賣股票，乃勢
    所必然。然而黃許阿瞞、賴銘仁之戶頭，自八十六年一月間，即有甲○○（代號
    ００六）、戊○○（代號０八九）共同操作股票之記載（見附卷建弘證卷員林分
    公司證卷交易經紀業務系統成交回報歷史查詢單，黃許阿暪有二十三張，賴銘仁
    者二十一張），每筆成交金額少者數十萬，多者高達七、八百多萬元，其成交筆
    數達九百筆以上，而當時戊○○之父親借予丁○○九百萬元操作股票，均由丁○○之人頭戶按月匯利息十八萬九千元入黃在元之戶頭，同時戊○○又在其人頭戶
    廖文彬戶頭上操作股票，足見戊○○已無餘資在黃許阿暪、賴銘仁之戶頭操作股
    票，而其所以能在黃許阿暪、賴銘仁戶頭大量買賣股票，當係挪用丁○○人頭戶
    之款項，故甲○○供稱，賴銘仁帳號九一九一號（證物五）銀行帳戶，自八十五
    年四月十八日起與林明慶帳號六六四八號（證物六）銀行帳戶即有相互往來即匯
    入匯出，黃許阿瞞帳號七七七九號（證物七）銀行帳戶自八十六年二月二十七日
    起即有與林明慶帳號六六四八號（證物八）銀行帳戶即有往來，因有上開證物載
    明可稽，自堪信為實在，因丁○○之財力雄厚，自無借用戊○○之人頭戶黃許阿
    瞞、賴銘仁之股款之必要，故由丁○○之人頭戶林明慶之戶頭匯入黃許阿瞞、賴
    銘仁戶頭之錢，當係侵占自丁○○者。次查甲○○供稱，單從黃許阿瞞之戶頭自
    八十六年三月一日起至六月十七日止買賣股票共損失四百五十九萬二千三百十六
    元，並提出黃許阿瞞七七七九號銀行帳戶以實其說，亦堪信為實在，戊○○操作
    股票虧損不少，由此可見，其與甲○○既共在一個證卷公司上班，又共同操作股
    票，且共賦同居，豈有不共同侵占丁○○股票款項之理，故被告戊○○所辯乃飾
    卸之詞，並無可採。又丁○○確有被侵占三千二百二十一萬四千六百四十一元之
    事實，除據被告甲○○於偵查、原審及本院審理時自白甚明，並據被害人丁○○
    指訴在卷，復有卷附建弘公司與中國國際商業銀行員林分行分別檢陳原審法院之
    客戶買賣對帳單電腦列印表、證卷交易經記業務及成交回報歷史查詢電腦列印表
    、客戶開戶申請表、丙○○、乙○○、甲○○、林明慶、賴銘仁等多人名義帳戶
    存款資料電腦列印表，及甲○○於前開期間填載之股票買賣報單等件原、影本附
    卷可資佐證。被告等侵占等犯行，堪資認定。
三、按刑法上之背信罪，為一般的違背任務之犯罪，而同法之侵占罪，則專指持有他
    人所有物以不法之意思，變更持有為所有侵占入己者而言。故違背任務行為，苟
    係將其持有之他人所有物，意圖不法據為己有，即應論以侵占罪，不能援用背信
    之法條處斷（最高法院四十二年台上字第四０二號判例參照）。本件被告等係利
    用被告甲○○持有丁○○人頭戶如林明慶等戶頭之銀行內股款，利用虛偽之買賣
    傳真單或口頭報告，使丁○○或其秘書誤信為真，蓋用在其制作之提款單上，匯
    款侵占入己，所為係犯刑法第二百十六條、第二百十五條業務上文書登載不實罪
    ，第三百三十五條第一項之侵占罪，被告戊○○雖無受託持有丁○○款項之特定
    身分關係，但因其與具有該身分關係之被告甲○○，供同實施犯罪，依刑法第卅
    一條第一項之規定，仍應論以同上揭各罪；被告等有犯意聯絡及行為分擔，應以
    共同正犯論，其先後多次犯行罪名相同，犯意概括應依連續犯以一罪論。公訴人
    認被告係犯刑法第三百四十二條第一項背信罪，顯有未洽，起訴法條，應予變更
    ，所犯上開二罪，有方法、結果之牽連關係，應從一重處斷，其業務上文書登載
    不實罪，雖未據起訴，然因與判刑部分有牽連犯之裁判上一罪關係，本院自得併
    予審究。
四、原審予以論罪科刑，固非無見，惟查，被告等係犯侵占罪，且屬連續犯，原審依
    背信罪並論以接續犯殊有未妥，被告戊○○上訴意旨，否認犯罪，甲○○上訴意
    旨指摘原審量刑失入，雖均無理由，然原審判決既有未當，自應由本院予以撤銷
    改判。茲審酌被告二人雖無前科，然侵占之金額甚多，犯罪所生之損害不輕，且
    迄未賠償被害人分文，而甲○○於本案責任較重等一切情狀，各量處如主文第二
    項所示之刑。
據上論斷，應依刑事訴訟法第三百六十九條第一項前段、第三百六十四條、第三百條
、第二百九十九條第一項前段，刑法第二十八條、第五十六條、第三百三十五條第一
項、第二百十六條、第二百十五條、第三十一條第一項、第五十五條，罰金罰鍰提高
標準條例第一條前段，判決如主文。
本案經檢察官庚○○到庭執行職務。
中　　　華　　　民　　　國　　　九十一　 年　　   三      月    二十六  日
                                    臺灣高等法院臺中分院刑事第七庭
                                          審判長法  官　林　榮　龍
                                                法　官　謝　說　容
                                                法　官　黃　日　隆
右正本證明與原本無異。
不得上訴。
                                                書記官  林　端　容
中　　　華　　　民　　　國　　　九十一　 年　　   三月    二十七  日
                                                                        Ｉ
